臺灣高等法院高雄分院刑事判決　　　　　　　　　　九十一年度上訴字第九四三號
　　上　訴　人　臺灣屏東地方法院檢察署檢察官
　　上　訴　人　丁○○
　　即　被　告
　　被　　　告　丙○○
　　　　　　　　乙○○
　　右三人共同
　　指定辯護人　本院公設辯護人.
右上訴人等因被告偽造貨幣案件，不服臺灣屏東地方法院九十年度訴字第七一二號中
華民國九十一年一月二十二日第一審判決（起訴案號：臺灣屏東地方法院檢察署九十
年度偵字第一六一七號），提起上訴，本院判決如左：
      主  文
上訴駁回。
    事  實
一、丁○○意圖供行使之用，於不詳時間、地點向不詳姓名年籍之人，收集偽造之新
    版新台幣一千元紙幣計九張（鈔票編號ＪＮ０六四六０三ＸＡ二張、編號ＥＫ八
    六０七三四ＶＨ七張），嗣於八十九年三月二日下午四時許，丁○○持上述之偽
    造紙幣，自高雄縣大寮鄉吉普森汽車旅館搭乘甲○○所駕駛之計程車，到屏東縣
    潮州鎮後，再到屏東縣來義鄉找朋友，最後於同日下午七時許抵達屏東縣佳冬鄉
    ○○村○○路十八之二號丙○○住處後，計程車車資共新台幣（以下同）二千五
    百元，丁○○遂基於行使偽造通用紙幣之犯意，將前述偽造紙幣交予不知情之丙○○、乙○○二人，並要其二人代付車資，丙○○、乙○○乃向甲○○稱要到前
    頭喝酒，請伊金德載他們前往，而由丙○○乘坐甲○○之計程車，乙○○另行乘
    騎機車在前導引，丁○○則留在原地，迨行駛一百公尺左右，丙○○即拿出上述
    偽造之紙幣三張即三千元予甲○○，據以支付二千五百元之車資，甲○○因無法
    找零，丙○○乃交付乙○○一張千元之偽造紙幣，要乙○○兌換零錢，迨計程車
    駛至附近界揚超商時，乙○○即向界揚超商人員兌換零錢，為服務人員識破，乙○○慌張逃出，丙○○乃下車與乙○○協商始知所持有之紙幣均係偽鈔後，丙○○與乙○○仍基於共同行使之犯意，由丙○○再請求甲○○找零，甲○○仍稱無
    法找零，丙○○乃將三張千元之偽造紙幣丟進甲○○車內而行使後，與乙○○共
    乘機車逃逸，嗣經甲○○報警循線查獲，並扣得千元偽造紙幣九張。
二、案經屏東縣警察局枋寮分局移送台灣屏東地方法院檢察署檢察官偵查起訴。
    理  由
一、上訴人即被告丁○○、被告乙○○均未於本院審判期日到庭，而訊據被告丙○○
    矢口否認有前述犯行，並辯稱：當天晚上丁○○坐計程車來找我與乙○○，丁○○下車後就拿前揭偽鈔給我們，要我們付計程車費用，我當時並不知是偽鈔，到
    警察局時才知是偽鈔云云。經查：
（一）被告丙○○、乙○○交付予計程車司機甲○○之新版新台幣一千元券三張及警
      方循線於丙○○住處查獲之千元券六張均屬偽造之紙幣，有扣案之一千元券紙
      幣九張在卷可稽，而扣案之九張紙幣經送請中央印製廠鑑定之結果，均屬偽造
      之通用紙幣，復有中央銀行發行局九十年四月三日（九０）台央發字第○三○○一九四一一號函在卷可資參佐。
（二）被告丁○○於前述時、地，將扣案之偽鈔交予被告丙○○、乙○○，並要其二
      人代支付計程車車資等情，迭據被告丙○○、乙○○於警訊及原審偵、審中供
      述明確，並有扣案之新台幣一千元券偽造紙幣九張可憑。況支付予計程車司機
      之車資，係被告丁○○所應支付的，被告丙○○、乙○○並無支付計程車車資
      之義務，衡之常情，若非被告丁○○將前揭偽鈔交付予被告丙○○、乙○○，
      要其等代付車資，被告丙○○、乙○○應不會以偽鈔代他人付車資，自招麻煩
      。況證人甲○○於偵查中亦證稱：被告丁○○在搭我計程車上，一路上都講些
      有的沒有的，問我要不要賺一些外快，我告訴他我是老實人，不做違法的事，
      他還說可以拿小錢賺大錢等語（見偵查卷第十七頁），益證被告丙○○、乙○○前述供述應可採信。
（三）證人甲○○於偵查中復證述：丁○○在佳冬鄉石光村先下車，他要我在巷口等
      他，丁○○與丙○○、乙○○一起走出來，丁○○問我車資多少，我說二千五
      百元，這時丁○○留在該處，丙○○就坐我車子，乙○○就自己騎機車，他們
      說要去前面喝酒，要我開車先載丙○○去，我開了一百公尺左右丙○○就要我
      停車，說要付錢給我，他拿三張一千元的給我，我說沒有零錢可找，丙○○就
      拿一千元給乙○○去換零錢，我跟著乙○○到界揚超商，乙○○進去換零錢，
      不到一分鐘就很緊張的跑出來，丙○○就下車與乙○○在旁邊講悄悄話，當時
      我看乙○○走出超商時，將錢捏在手中，放在後面，動作不太正常，後來丙○○問我真的沒有辦法找，我說沒有辦法，丙○○就將三張千元鈔丟進我車內，
      該二人就騎機車走了等語（見偵查卷第十七至十八頁）。由被告乙○○至超商
      換錢後之神情及動作，及被告丙○○以三張千元鈔支付二千五百元車資之情事
      而觀，足證被告丙○○及乙○○是到界揚超商換零錢後，方知所持有之千元紙
      幣係偽造。
（四）綜上所述，被告丁○○於原審所辯未交付前揭偽鈔予被告丙○○、乙○○云云
      ，被告丙○○、乙○○於本院辯稱付車資時並不知是偽鈔，是到警察局時才知
      道云云，顯均係事後卸責之詞，殊無足採，事證明確，被告丁○○、丙○○、
      乙○○三人之犯行均堪認定。
二、核被告丁○○所為，係犯刑法第一百九十六條第一項行使偽造之通用紙幣罪；被
    告丙○○、乙○○所為係犯刑法第一百九十六條第二項收受後方知為偽造之通用
    紙幣而仍行使罪。被告丁○○行使前之收集行為已被行使之高度行為所吸收，不
    另論罪。再行使偽造紙幣，本含有詐欺性質，故被告丁○○行使偽造通用紙幣之
    行為，不另論以詐欺取財罪（最高法院二十九年上字第一六四八號判例可資參照
    ）；被告丙○○與乙○○間，就前述犯行，有犯意聯絡及行為之分擔，均為共同
    正犯。又公訴人雖以被告丙○○、乙○○係涉犯刑法第一百九十六條第一項前段
    之行使偽造之通用紙幣罪嫌起訴，惟查行使偽造之通用紙幣罪，需行為人在收受
    行使以前即知為偽造之通用紙幣，始足當之，如其知之在收受以後者，則屬同條
    第二項規範之範疇，本件並無任何證據足以證明被告丙○○、乙○○收受被告丁○○所交付之前揭通用紙幣九張以前，即知係偽造鈔券，自難以刑法第一百九十
    六條第一項前段之行使偽造之通用紙幣罪責相繩，是公訴人對其二人之起訴法條
    ，尚有未洽，應予變更。
三、原審因而適用刑法第二十八條、第一百九十六條第一項、第二項、第四十二條第
    二項前段、第二百條，罰金罰鍰提高標準條例第一條前段、第二條之規定，並審
    酌被告等之素行、犯罪之動機、目的、手段、所生之危害及犯後態度等一切情狀
    ，量處被告丁○○有期徒刑三年二月，被告丙○○、乙○○各處罰金三千元，如
    易服勞役，均以三百元折算一日。至於扣案偽造之新版新台幣一千元偽鈔九張（
    鈔票編號ＪＮ０六四六０三ＸＡ二張、編號ＥＫ八六０七三四ＶＨ七張），均係
    偽造通用紙幣，依刑法第二百條規定宣告沒收。其認事用法，均無不合，量刑亦
    屬適當，被告丁○○上訴意旨，否認事前知悉係偽造通用紙幣而行使，公訴人上
    訴意旨，以被告丙○○、乙○○應負刑法第一百九十六條第一項罪責，一致指摘
    原判決不當，均為無理由，應予駁回。
四、被告丁○○、乙○○經合法傳喚，無正當理由不到庭，爰不待其陳述逕行判決。
據上論結，應依刑事訴訟法第三百六十八條、第三百七十一條，判決如主文。
本案經檢察官陳國全到庭執行職務。
中    華    民    國      九十一      年      十      月     三十一   日
                              臺灣高等法院高雄分院刑事第七庭
                                  審判長法官  黃憲文
                                        法官  任森銓
                                        法官  張意聰
右正本證明與原本無異。
如不服本判決應於收受本判決後十日內向本院提出上訴書狀，其未述上訴理由者，
並得於提起上訴後十日內向本院補提理由書狀（均須按他造當事人之人數附繕本)「
切勿逕送上級法院」。
                                      書記官  黃英彥
中    華    民    國      九十一      年      十      月     三十一   日
刑法第一百九十六條第一項、第二項：
附錄：本判決論罪科刑法條：
行使偽造、變造之通用貨幣、紙幣、銀行券或意圖供行使之用而收集或交付於人者，
處三年以上十年以下有期徒刑，得併科五千元以下罰金。
收受後方知為偽造、變造之通用貨幣、紙幣、銀行券，而仍行使，或意圖供行使之用
而交付於人者，處五百元以下罰金。
刑法第二百條
偽造、變造之通用貨幣、紙幣、銀行券，減損分量之通用貨幣及前條之器械、原料，
不問屬於犯人與否，沒收之。
